臺灣臺北地方法院民事判決　八十九年度訴字第一六四九號
　　原　　　告　乙○○
　　被　　　告　甲○○
右當事人間請求損害賠償事件，本院判決如左：
    主      文
原告之訴及假執行之聲請均駁回。
訴訟費用由原告負擔。
    事      實
甲、原告方面：
壹、聲明：
一、被告應給付原告新臺幣（下同）一百萬元，及自起訴狀繕本送達翌日即民國八十
    九年四月二十八日起至清償日止，按年息百分之五計算之利息。
二、願供擔保，請准宣告假執行。
貳、陳述：
一、被告於八十八年五月三十一日代理其女周慧芳與原告簽訂不動產買賣契約，以一
    千五百五十萬元之價格，將周慧芳所有坐落臺北市○○○路○段三四０巷十八號
    二樓房地出售與原告，原告已依約將全部價金交付被告收受，詎交屋後，原告發
    現上開房屋天花板發生鋼筋外露之海砂屋現象，遂積極要求被告出面解決此一問
    題，兩造遂於八十八年十月二十九日簽訂協議書，約定委由永慶房屋仲介股份有
    限公司（以下簡稱永慶房屋）代尋公信單位進行檢測，如檢測結果為每立方米氯
    離子含量０．三公斤以上者，或超出中央標準局確認之氯離子含量，兩造同意解
    除上開不動產買賣契約，並約定於檢測報告確定後七日內，兩造應依永慶房屋要
    求出具一切必要相關文件，另行簽訂買賣契約書，以買賣為登記原因，將系爭房
    地所有權移轉登記為被告所有，被告應將原告前所給付之一千五百五十萬元，分
    簽約用印款、完稅款、交屋款分三期給付原告，該協議書內容並視為日後簽訂買
    賣契約之一部分。嗣經永慶房屋委請桂田技術顧問有限公司實驗室（以下簡稱桂
    田實驗室）就系爭建物進行氯離子含量檢測，該氯離子含量為每立方米一．三三
    一七公斤，已超出雙方約定之數值，詎被告於獲知上開檢測結果，竟拒不履行八
    十八年十月二十九日協議書約定內容，原告為使損害減至最低，無奈於八十八年
    五月三十一日不動產買賣契約、八十八年十月二十九日協議書未經解除，且未為
    和解之情況下，另於八十八年十二月八日與被告簽訂買賣契約書，以一千四百五
    十萬元之價格，將系爭房地出售與被告，原告因而受有一百萬元之損害。
二、本件原告買受之系爭房屋天花板有多處明顯修補痕跡，顯見被告明知該等房屋為
    海砂屋，其故意隱匿該一重大瑕疵，並於兩造簽訂之系爭買賣契約第七條第五款
    約定保證系爭房屋絕無海砂屋之瑕疵，致原告陷於錯誤高價買受，其自有故意不
    法侵害原告權利情事，原告自得本於侵權行為法則，請求被告賠償原告因此所受
    之損害一百萬元。
三、又被告既於八十八年十月二十九日，就系爭房屋有鋼筋外露之海砂屋現象一事，
    與原告簽訂協議書，同意於約定條件成就時，解除兩造八十八年五月三十一日簽
    訂之不動產買賣契約，並履行給付原告一千五百五十萬元之義務，其於約定條件
    成就後拒不履行，原告為使損害減至最低，於兩造未就被告不履行上開協議書之
    事為任何和解協議之情況下，另於八十八年十二月八日與被告簽訂買賣契約書，
    以一千四百五十萬元之價格，將系爭房地出售與被告，因而受有一百萬元之損害
    ，此即被告故意不履行八十八年十月二十九日協議書之內容所致，原告亦得本於
    債務不履行損害賠償請求權，請求被告賠償原告因此所受之損害一百萬元。
四、原告係主張被告隱匿海砂屋瑕疵之侵權行為及故意不履行系爭協議書內容，致原
    告受有損害，原告就該等損害自有權請求被告賠償，被告抗辯：原告將其列為被
    告，係屬當事人不適格等語，尚非可採。
五、桂田實驗室採樣檢測時，兩造均在場，且兩造就採樣方式、所採樣品亦均無異議
    ，被告於檢測結果超過兩造約定數值之情況下，辯稱：桂田實驗室採樣及檢測標
    準不符標準等語，並否認該檢驗結果，自不足採。
六、被告於獲知桂田實驗室之檢測結果後，拒不履行八十八年十月二十九日協議書約
    定內容，原告為使損害減至最低，無奈於八十八年十二月八日，另行與被告簽訂
    買賣契約書，以一千四百五十萬元之價格，將系爭房屋出售與被告，觀之該契約
    內容，其上並無任何就八十八年十月二十九日協議書和解之記載，該等買賣契約
    確非兩造就先前爭議之折衷結果，否則原告亦不致於被告要求重新檢測時，堅持
    依原來之協議履行，被告抗辯：八十八年十二月八日買賣契約書與和解之性質同
    等語，無足採信。
參、證據：
一、不動產買賣契約書。
二、協議書。
三、桂田實驗室氯離子含量測試報告。
四、買賣契約書。
五、聲請訊問證人陳秋敏。
乙、被告方面：
壹、聲明：
一、駁回原告之訴及假執行之聲請。
二、如受不利之判決，願供擔保，請准宣告免為假執行。
貳、陳述：
一、被告原係代理被告之女周慧芳將其所有坐落臺北市○○○路○段三四０巷十八號
    二樓房地出售與原告，收取之價金亦已交周慧芳收受，嗣原告與被告另行簽訂買
    賣契約，將系爭房地出售與被告，與原告交易之相對人一為周慧芳，一為甲○○
    ，並非同一人，被告既未出售系爭房地與原告，原告向被告請求損害賠償，自屬
    當事人不適格。
二、永慶房屋委請之桂田實驗室，其檢測之樣品係採微量之粉狀品進行檢測，與檢測
    規定採樣標準不符，被告茲否認該檢測結果之正確性，且被告嗣已會同永慶房屋
    人員，依標準規定，採拳狀大小成塊狀之硬體樣品，送國立臺灣科技大學（以下
    簡稱臺灣科技大學）、財團法人臺灣營建研究所（以下簡稱營建研究所）檢驗氯
    離子含量，檢測結果每立方米氯離子含量分別為０．０六九三公斤及０．０一一
    八公斤，均未超出含量標準，被告自無依八十八年十月二十九日協議書履行之義
    務。
三、兩造就系爭房屋氯離子含量檢測結果縱有爭議，惟綜觀兩造於八十八年十二月八
    日簽訂之買賣契約內容，兩造顯已就上開爭議達成由原告以一千四百五十萬元之
    價格出售系爭房地與被告之協議，其性質與和解相同，原告既不爭執被告已依約
    給付一千四百五十萬元，其另本於侵權行為及債務不履行損害賠償請求權對被告
    有所請求，自無理由。
參、證據：
一、臺灣科技大學混凝土氯離子含量（海砂）檢測試驗報告書。
二、營建研究所硬固混凝土氯離子檢測報告。
三、聲請訊問證人陳秋敏、陳史翎。
四、聲請向臺灣科技大學、營建研究所查明該所試驗試體之採樣方式、體積及其影響
    氯離子含量試驗結果之程度等事項。
    理    　由
一、按當事人是否適格，依原告起訴主張之事實定之，非依審判之結果定之，最高法
    院六十九年臺上字第一三三三號著有判決意旨可資參照。本件原告係以被告故意
    隱匿坐落臺北市○○○路○段三四０巷十八號二樓房屋為海砂屋之重大瑕疵，致
    其陷於錯誤高價買受該等房屋，嗣於八十八年十月二十九日兩造就系爭房屋有鋼
    筋外露之海砂屋現象一事達成協議後，被告又故意不履行系爭協議書內容，而訴
    請損害賠償，則兩造一為權利人，一為義務人，均有實施訴訟之權能，縱審判結
    果，認原告之請求權不存在，仍非當事人不適格，被告抗辯：原告以其為被告提
    起本件訴訟，係屬當事人不適格等語，尚非可採，合先敘明。
二、原告起訴主張：被告明知其女周慧芳所有坐落臺北市○○○路○段三四０巷十八
    號二樓房屋為海砂屋，竟故意隱匿此一重大瑕疵，於八十八年五月三十一日，代
    理其女周慧芳與原告簽訂不動產買賣契約，以一千五百五十萬元之價格，將上開
    房屋及其坐落土地出售與原告，原告已依約將全部價金交付被告收受，詎交屋後
    ，原告發現上開房屋天花板有鋼筋外露之海砂屋現象，遂積極要求被告出面解決
    此一問題，兩造遂於八十八年十月二十九日簽訂協議書，約定委由永慶房屋代尋
    公信單位進行檢測，如檢測結果為每立方米氯離子含量０．三公斤以上者，或超
    出中央標準局確認之氯離子含量，兩造同意解除上開不動產買賣契約，並應於檢
    測報告確定後七日內，依永慶房屋要求出具一切必要相關文件，另行簽訂買賣契
    約書，以買賣為登記原因，將系爭房地所有權移轉登記為被告所有，被告則應將
    原告前所給付之一千五百五十萬元，分簽約用印款、完稅款、交屋款分三期給付
    原告，該協議書內容並視為日後簽訂買賣契約之一部分。嗣經永慶房屋委請桂田
    實驗室就系爭建物進行氯離子含量檢測，該氯離子含量為每立方米一．三三一七
    公斤，已超出雙方約定之數值，詎被告於獲知上開檢測結果，竟拒不履行八十八
    年十月二十九日協議書約定內容，原告為使損害減至最低，無奈於八十八年五月
    三十一日不動產買賣契約、八十八年十月二十九日協議書未經解除，且未為和解
    之情況下，另於八十八年十二月八日與被告簽訂買賣契約書，以一千四百五十萬
    元之價格，將系爭房地出售與被告，原告因而受有一百萬元之損害。按被告明知
    系爭房屋為海砂屋，竟故意隱匿該一重大瑕疵，致原告陷於錯誤高價買受該等房
    屋，嗣兩造就系爭房屋有鋼筋外露之海砂屋現象一事達成協議後，被告又故意不
    履行系爭協議書之內容，其自有侵權行為及債務不履行情事，原告自得本於侵權
    行為及債務不履行之法則，請求被告賠償損害等語。
三、被告則以：系爭房屋並非海砂屋，永慶房屋委請之桂田實驗室，其檢測之樣品係
    採微量之粉狀品進行檢測，與檢測規定採樣標準不符，被告茲否認該檢測結果之
    正確性，且被告嗣已會同永慶房屋人員，依標準規定，採拳狀大小成塊狀之硬體
    樣品，送國立臺灣科技大學、營建研究所檢驗，其檢測結果均未超出氯離子含量
    標準，被告自無依八十八年十月二十九日協議書履行之義務。況兩造縱就系爭房
    屋氯離子含量檢測結果有所爭議，惟兩造既於八十八年十二月八日另行簽訂之買
    賣契約，由原告以一千四百五十萬元之價格，將系爭房地出售與被告，兩造顯已
    就上開爭議達成和解，原告自不得再本於侵權行為及債務不履行損害賠償請求權
    對被告有所請求等語資為抗辯。
四、原告主張被告於八十八年五月三十一日，代理其女周慧芳與原告簽訂不動產買賣
    契約，以一千五百五十萬元之價格，將其女周慧芳所有坐落臺北市○○○路○段
    三四０巷十八號二樓房地出售與原告，原告已依約將全部價金交付被告收受，嗣
    原告發現上開房屋天花板有鋼筋外露之海砂屋現象，兩造遂於八十八年十月二十
    九日簽訂協議書，約定委由永慶房屋代尋公信單位進行檢測，如檢測結果為每立
    方米氯離子含量０．三公斤以上者，或超出中央標準局確認之氯離子含量，兩造
    同意解除上開不動產買賣契約，並應於檢測報告確定後七日內，依永慶房屋要求
    出具一切必要相關文件，另行簽訂買賣契約書，以買賣為登記原因，將系爭房地
    所有權移轉登記為被告所有，被告則應將原告前所給付之一千五百五十萬元，分
    簽約用印款、完稅款、交屋款分三期給付原告，該協議書內容並視為日後簽訂買
    賣契約之一部分，嗣永慶房屋委請桂田實驗室就系爭建物進行氯離子含量檢測，
    經檢測結果，該氯離子含量為每立方米一．三三一七公斤，已超出雙方約定之數
    值，惟兩造未依八十八年十月二十九日協議書約定內容履行，而另於八十八年十
    二月八日簽訂買賣契約書，由原告以一千四百五十萬元之價格，將系爭房地出售
    與被告之事實，已據原告提出不動產買賣契約書、協議書、桂田實驗室氯離子含
    量測試報告、買賣契約書等件為證，且為被告所不爭，原告此部分主張，應堪信
    為真實。
五、又原告主張被告明知系爭房屋為海砂屋，竟故意隱匿該一重大瑕疵，致原告陷於
    錯誤高價買受該等房屋，嗣兩造就系爭房屋有鋼筋外露之海砂屋現象一事達成協
    議後，被告又故意不履行系爭協議書之內容，其自有侵權行為及債務不履行情事
    ，原告自得本於侵權行為及債務不履行之法則，請求被告賠償損害等語，則為被
    告所否認，並以前詞置辯，茲論述如下：
  (一)按和解內容，倘以他種法律關係，替代原有法律關系者，係以和解契約創設新法
    律關係，故債務人如不履行和解契約，債權人應依和解創設之新法律關係請求履
    行，不得再依原有法律關係請求給付。本件被告於八十八年五月三十一日，代理
    其女周慧芳與原告簽訂不動產買賣契約，以一千五百五十萬元之價格，將系爭房
    地出售與原告，原告於交屋後發現上開房屋天花板有鋼筋外露之海砂屋現象，遂
    透過永慶房屋積極要求被告出面解決此一問題，業據證人陳秋敏、陳史翎證稱：
    「買方（按即原告）要進去裝潢時，發現衛浴廚房有鋼筋裸露情形，．．．，後
    來我們就去協調，因為買方想要解約．．．」等語，足認兩造就系爭房屋氯離子
    含量是否過高，該等房屋是否為海砂屋一事生有爭執。而兩造為解決上開爭執事
    項，於八十八年十月二十九日簽訂協議書，約定委由永慶房屋代尋公信單位進行
    檢測，如檢測結果為每立方米氯離子含量０．三公斤以上者，或超出中央標準局
    確認之氯離子含量，兩造同意解除上開不動產買賣契約，並應於檢測報告確定後
    七日內，依永慶房屋要求出具一切必要相關文件，另行簽訂買賣契約書，以買賣
    為登記原因，將系爭房地所有權移轉登記為被告所有，被告則應將原告前所給付
    之一千五百五十萬元，分簽約用印款、完稅款、交屋款分三期給付原告，該協議
    書內容並視為日後簽訂買賣契約之一部分，協議書簽訂後，兩造均不得就系爭買
    賣契約再向他造及永慶房屋為任何請求，復為兩造所不爭，並有協議書在卷可憑
    ，顯見兩造業就上開爭執事項達成協議，俾終止雙方之爭執，該協議書性質上應
    為和解契約，按之民法第七百三十七條規定，自足以使當事人所拋棄之權利消滅
    ，並使當事人取得和解契約所訂明之權利。綜觀系爭不動產買賣契約第七條第五
    款關於瑕疵擔保責任之約定、系爭協議書第一條關於被告履行回復原狀義務之約
    定、第三條關於兩造拋棄請求之約定，兩造之真意應在於使原告拋棄其因系爭房
    屋為海砂屋而取得之瑕疵擔保請求權、損害賠償請求權等，並使原告取得向被告
    請求返還已繳價金一千五百五十萬元之權利，是縱被告事後有不履行系爭協議書
    情事，原告亦僅得依和解所發生之新法律關係即系爭協議書內容有所請求，尚不
    得就被告是否係故意隱匿系爭房屋為海砂屋一事再事爭執，原告就同一事項，以
    和解成立前之法律關係即侵權行為之法律關係，請求被告負損害賠償之責，自屬
    無據。
  (二)又兩造簽訂系爭協議書後，經永慶房屋委請桂田實驗室就系爭房屋進行氯離子含
    量檢測，檢測結果為每立方米一．三三一七公斤，已超過兩造約定之數值，被告
    拒不依系爭協議書履行，並自行採樣送臺灣科技大學、營建研究所進行氯離子含
    量檢測，其檢測結果分別為每立方米０．０六九三公斤及０．０一一八公斤，原
    告仍堅持依系爭協議書內容履行之事實，固為兩造所不爭。惟被告於原告堅持依
    系爭協議書內容履行時，曾提及以一百五十萬元為折價金，兩造爾後不再爭執系
    爭房屋是否為海砂屋一事，經永慶房屋改以一百萬元為折價金協調結果，原告初
    始亦表示反對，迨至八十八年十二月八日方同意該等條件，並與被告另行簽訂買
    賣契約，以一千四百五十萬元之價格，將系爭房地出售與被告，已據證人陳秋敏
    、陳史翎證稱：「．．．買方（按即原告）堅持要依原來的協議，賣方（按即被
    告）不同意，．．．賣方提到以一百五十萬元為折價金，不要再爭執是否為海砂
    屋，我就告訴賣方說買方大概不會同意，改成一百萬元，由我來談談看，買方一
    開始也是反對，考慮一段時間後他就同意，重新到我們公司寫了原證五這個買賣
    契約書」等語，顯見桂田實驗室、臺灣科技大學、營建研究所氯離子含量測試報
    告陸續作出後，兩造為解決被告應否履行八十八年十月二十九日協議書之爭執，
    已另針對該等協議書關於被告應返還價金之金額進行協調，嗣並達成被告返還之
    價金改為一千四百五十萬元之協議，就此部分，亦與和解之性質相同，原告既同
    意修正系爭協議書關於被告應返還價金之金額，並以一千四百五十萬元之價格與
    被告另行簽訂買賣契約，即應併受此一修正內容之拘束，其自不得再就被告不履
    行八十八年十月二十九日協議書內容之事加以爭執，其主張：被告故意不履行八
    十八年十月二十九日協議書，其得本於債務不履行損害賠償請求權，請求被告賠
    償損害等語，亦非有據。
  (三)雖原告以證人陳秋敏、陳史翎亦證稱：「買方（按即原告）當時確實不太高興，
    他說這個他先簽，以後有什麼事情，他自己再想辦法」等語，主張：兩造就被告
    未履行八十八年十月二十九日協議書一事並未和解等語。惟查：兩造於桂田實驗
    室測試報告作成後，即就該等檢測結果得否作為系爭房屋為海砂屋之依據、被告
    應否履行系爭協議書等節生有爭執，嗣經永慶房屋協調結果，兩造始同意改以一
    千四百五十萬元之價格簽訂買賣契約，為兩造所不爭，則自兩造達成被告返還之
    價金改為一千四百五十萬元之協議，係於兩造就被告應否履行系爭協議書一事生
    有爭執後作成，該等協議內容顯係針對被告不履行八十八年十月二十九日協議書
    一事而為等節以觀，即足徵原告已拋棄其因被告不履行系爭協議書而取得之損害
    賠償請求權，否則原告自可拒絕以一千四百五十萬元之價格簽訂買賣契約，另依
    八十八年十月二十九日協議書約定，請求被告以一千五百五十萬元之價格簽訂買
    賣契約，並返還其前所交付之價金一千五百五十萬元，甚或請求被告賠償因不履
    行系爭協議書所生之損害賠償，原告既不為上開請求而同意修正系爭協議書關於
    被告應返還價金之金額，即應受該一修正內容之拘束，自不得以其簽訂系爭買賣
    契約時情緒不佳，或其曾提及：「以後有什麼事情，他自己再想辦法」等無法窺
    知其保留之真意為何之話語，即遽論原告無以上開修正內容解決兩造因被告應否
    履行系爭協議書所生爭執之意思，其主張：兩造就被告未履行八十八年十月二十
    九日協議書一事並未和解等語，尚不足採。
  (四)綜上，兩造就系爭房屋有鋼筋外露、水泥塊撥落一事所生爭執，業先後於八十八
    年十月二十九日、八十八年十二月八日，達成兩造另行簽訂買賣契約，由原告以
    一千四百五十萬元之價格，將系爭房屋出售與原告之協議，原告就被告是否係故
    意隱匿系爭房屋為海砂屋、是否故意不履行八十八年十月二十九日協議書等事項
    即不得再事爭執，其以和解成立前之法律關係，請求被告負損害賠償之責，自非
    正當，不應准許。
六、從而，原告依侵權行為及債務不履行損害賠償請求權，請求被告給付原告一百萬
    元，及自起訴狀繕本送達翌日即八十九年四月二十八日起至清償日止，按年息百
    分之五計算之利息，為無理由，應予駁回。原告之訴既經駁回，其假執行之聲請
    ，亦失所附麗，應併予駁回。
七、本件事證已臻明確，兩造其餘攻擊防禦方法及所提證據，核與本件判決結果不生
    影響，爰不另一一論述，附此敘明。
八、結論：本件原告之訴為無理由，依民事訴訟法第七十八條，判決如主文。
中　　　華　　　民　　　國　　九十一　　年　　　五　　　月　　三十一　　日
                              民事第六庭法      官　陳秀貞
右為正本係照原本作成
如對本判決上訴，須於判決送達後廿日內向本院提出上訴狀
中　　　華　　　民　　　國　　九十一　　年　　　六　　　月　　　七　　　日
　　　　　　　　　　　　　　　　　　　　法院書記官　林秀妙
